臺灣高等法院民事判決　　　　　　　　 95年度上易字第885號
上　訴　人　丁○○
訴訟代理人　乙○○
被　上訴人　甲○○
　　　　　　　　　　　4樓
訴訟代理人　丙○○
上列當事人間請求侵權行為損害賠償事件，上訴人對於中華民國
95年7月25日臺灣臺北地方法院95年度訴字第1126號第一審判決
提起上訴，本院於96年1月2日言詞辯論終結，判決如下：
    主      文
原判決關於命上訴人給付超過新台幣壹拾柒萬陸仟捌佰捌拾元
本息部分，及該部分假執行之宣告，暨命上訴人負擔訴訟費用之
裁判，均廢棄。
上開廢棄部分，被上訴人在第一審之訴及其假執行之聲請均駁回
。
其餘上訴駁回。
第一審關於命上訴人負擔訴訟費用部分，及第二審訴訟費用，由
上訴人負擔六分之五，餘由被上訴人負擔。
    事實及理由
一、本件被上訴人主張：上訴人於民國93年8月13日16時許，駕
    駛車牌號碼55l-CN號營業用小客車，沿台北市○○路○段西
    向東內側車道方向行駛，行經台北市○○路○段203巷巷口時
    ，疏未注意，未達路口中心處搶先左轉，致撞及被上訴人所
    騎乘車牌號碼FUE-879號重型機車，被上訴人因而受有右腳
    掌第四蹠骨骨折、右下肢挫傷擦傷、右側大腿四方肌腱斷裂
    、臉部撕裂傷等之傷害。且上訴人因前揭過失傷害被上訴人
    情事，業經台灣台北地方法院檢察署 (以下簡稱台北地檢署
    )以94年度調偵字第226號提起公訴，並經原法院94年度交簡
    字第30號判決有期徒刑參月在案。爰依侵權行為之法律關係
    ，請求被上訴人賠償醫療費用新台幣（下同）210,050元、
    增加生活上之需要88,000元（包括看護費36,000元、交通費
    用52,000元）、財物損失25,230元（包含：機車修復16,930
    元、眼鏡6,300元、安全帽2,000元）、工作損失48,960元、
    非財產上損害500,000元，共計872,240元，茲僅請求其中87
    2,190元及法定遲延利息等語。原審判決上訴人應給付被上
    訴人醫療費用50元、看護費36,000元、不能工作損失32,640
    元、交通費損失6,300元、眼鏡損失6,300元、機車損失1,69
    3元、非財產上損害120,000元，共計202,983元，及自94年9
    月13日起至清償日止，按週年利率百分之五計算之利息。並
    駁回被上訴人其餘之訴。被上訴人就原審判決其敗訴部分，
    未據聲明不服而告確定，就上訴人之上訴，聲明：上訴駁回
    。
二、上訴人則以：本件事故發生後依現場機車煞車痕5.7公尺換
    算結果，機車在撞車前曾減速每小時34公里，只剩下車速每
    小時16公里。然本件機車頭全毀、車子碎片四散、證明撞擊
    時車速一定超過每小時20公里，且本件上訴人駕駛營業小客
    車，側方被被上訴人撞一個大凹洞，顯示上訴人遭巨大撞擊
    。而被上訴人駕駛之重機車煞車痕5.7公尺，發生巨大碰撞
    後，猶衝到上訴人車後0.9公尺才倒下，暨由機車煞車痕係
    出現在斑馬線後，益證機車通過行人道前未依規定減速。又
    依鑑定報告內容所示，事故當時天候晴朗、光線良好，至少
    可清楚看到100公尺前狀況，被上訴人卻於距離上訴人車5.7
    公尺前才緊急煞車，顯見被上訴人當時未注意前方狀況，故
    本件車禍主因係被上訴人未依規定減速、超速及未注意前方
    狀況。至於被上訴人請求損害賠償部分，被上訴人相隔1個
    月內，分別於萬芳醫院及台北醫學大學院附設醫院（以下簡
    稱北醫院）就診，並無相關看診紀錄及醫師證明其二次傷勢
    均係由同一車禍所造成，被上訴人無法證明被上訴人於北醫
    院看診之骨折與四方肌腱斷裂係由本件車禍造成。則原審依
    據被上訴人所提之診斷書認定慰撫金，顯屬過高。又依據被
    上訴人93年度扣繳憑單記載其所得僅為4,406元，則被上訴
    人請求上訴人賠償遠超過其真實工作收入之金額，並無理由
    ，且上訴人並有保第三人責任險，保險公司可理賠，但被上
    訴人不配合辦理，猶指稱上訴人脫產，顯無理由等語，資為
    抗辯。上訴聲明：(一)原判決關於命上訴人給付190,164元本
    息部分廢棄。(二)上開廢棄部分，被上訴人在第一審之訴駁回
    。
三、被上訴人主張上訴人於93年8月13日16時許，駕駛車牌號碼5
    5l-CN號營業用小客車，沿台北市○○路○段西向東內側車道
    方向行駛，行經台北市○○路○段203巷巷口時，因疏未注
    意，未達路口中心處搶先左轉，而撞及被上訴人騎乘車牌號
    碼FUE-879號重型機車，致被上訴人受有右腳掌第四蹠骨骨
    折、右下肢挫傷擦傷、右側大腿四方肌腱斷裂、臉部撕裂傷
    等之傷害，有被上訴人提出診斷證明書、受傷照片附卷可稽
    （見原審卷第34頁至第37頁、第57頁），並經本院依職權調
    閱台北地檢署94年度偵字第4180號卷（以下簡稱偵查卷）、
    原法院94年度交簡字第30號刑事全卷，查明屬實。且上訴人
    就其前揭駕駛營業小客車，因有過失而撞傷被上訴人情事，
    復據上訴人自認在卷 (見原審95年度訴字第1126號卷【以下
    簡稱原審卷】第11頁)，堪信為真。上訴人雖抗辯稱依被上
    訴人所提出萬芳醫院及北醫院診斷證明書所示，被上訴人於
    1個月內分別至2家醫院就診，即可說明其嗣後所受之右腳掌
    第四蹠股骨折及四方肌腱斷裂非本件車禍所造成云云。惟查
    ，被上訴人於車禍後係至萬芳醫院急診，依斯時所開立之甲
    種診斷證明書記載診斷為右腳掌骨骨折、右下膝挫傷擦傷、
    臉部撕裂傷，有本院調閱偵查卷可證（見該卷第32頁），而
    被上訴人嗣後雖再前往北醫院就診，斯時其所受之傷勢是否
    因前揭車禍所引起，經本院函詢北醫院結果，認被上訴人於
    93年9月15手術係因(1)右側股四頭肌腱斷離(2)右第四蹠骨骨
    折住院治療，被上訴人於入院時即告知其蹠骨骨折是由先前
    受傷約三星期至一個月前產生，有北醫院95年11月29日校附
    醫歷字第0950004900號函附病歷在卷可憑（本院卷第61頁至
    第73頁），且核閱北醫院附送病歷所示，被上訴人係於93年
    9月6日即前往北醫院門診，是被上訴人車禍後前往萬芳醫院
    急診時既受有右掌掌骨骨折，旋因右腳掌第四蹠骨骨折住北
    醫院手術治療，且被上訴人於入住北醫院治療時即表明其係
    由先前受傷約3星期至1個月前產生，足證被上訴人至北醫院
    治療之傷害，係因系爭車禍所引起，被上訴人所受右側股四
    頭肌腱斷離及右第四蹠骨骨折，顯與本件車禍有因果關係。
    上訴人以被上訴人於1個月間前往2醫院治療，遽謂被上訴人
    嗣於北醫院治療所受之傷害，非因車禍所引起云云，顯屬無
    據，不足為採。
四、按不法侵害他人之身體或健康者，對於被害人因此喪失或減
    少勞動能力，或增加生活上之需要時，應負損害賠償責任。
    又不法侵害他人之身體、健康或其他人格法益而情節重大者
    ，被害人雖非財產上之損害，亦得請求賠償相當之金額。民
    法第193條第1項、第195條第1項分別定有明文。本件上訴人
    因駕駛計程車疏失，致被上訴人受有右腳掌第四蹠骨骨折、
    右下肢挫傷擦傷、右側大腿四方肌腱斷裂、臉部撕裂傷等之
    傷害，已如前述，則被上訴人依前揭規定請求上訴人負損害
    賠償之責，自屬有據。被上訴人於原審請求之損害賠償，其
    中經原審判准醫療費用50元、眼鏡損失6,300元、機車修理
    費1,693元、交通費用6,300元部分，上訴人於本院已不爭執
    （見本院卷第92頁反面），上訴人僅就被上訴人請求工作損
    失、看護費、慰撫金部分上訴，茲被上訴人請求該部分賠償
    ，是否准許，分述如后：
  (一)被上訴人主張因本件車禍受有住院期間8日及在家修養10日
    之看護費損害，以每日2,000元計算，合計共36,000元部分
    。按親屬代為照顧被害人之起居，固係基於親情，但親屬看
    護所付出之勞力並非不能評價為金錢，雖因二者身分關係而
    免除被害人之支付義務，惟此種基於身分關係之恩惠，自不
    能加惠於加害人。故由親屬看護時雖無現實看護費之支付，
    仍應認被害人受有相當於看護費之損害，得向上訴人請求賠
    償，始符公平原則。本件被上訴人因車禍受前揭傷害，除於
    萬芳醫院急診外，嗣於北醫院手術住院8日，有前揭北醫院
    函所附出院病歷摘要在卷可考（見本院卷第65頁），且被上
    訴人復分別於93年8月16日、93年8月19日、93年8月27日、9
    3年10月1日門診治療，醫囑其受傷後宜修養，癒後視病情進
    展而定，有診斷證明書在卷可參（見偵查卷第31頁、第32頁
    ），是被上訴人所受右腳掌第四蹠部及腿部傷害，於住院期
    間及出院後確實造成行動不便，顯有僱請看護照護其生活之
    必要，茲審酌被上訴人所受前開傷害情形，認被上訴人請求
    住院8日及在家修養期間10日共計18日看護費用，堪稱合理
    適當。至被上訴人雖未實際僱請看護，而係由其母親負責照
    護其生活，此經被上訴人陳明在卷，揆諸前開說明，被上訴
    人仍得請求看護費之損害。茲依一般社會常情，僱請看護每
    日以2,000元計算，則被上訴人請求上訴人賠償看護費36,00
    0元 (2,000x18=36,000元)，應予准許。上訴人抗辯其無僱
    請看護必要云云，無足可取。
　(二)工作損失：被上訴人主張其原自93年7月26日起在統一星巴
　  克股份有限公司（以下簡稱星巴克公司）打工，不到一個月
    即因本件車禍而須在家休養六個月，以被上訴人打工每小時
    85元，每日上班6小時，一週打工4日，受有薪資收入減少之
    損害48,960元（85×6×4×4×6＝48,960）。查，被上訴人
    主張其受傷前原在星巴克公司打工，收入有4,406元，業據
    其提出離職證明、各類所得扣繳暨免扣繳憑單在卷可憑（見
    原審卷第53頁、第55頁），並為上訴人所不爭，堪信為真。
    而被上訴人自93年7月26日始在星巴克公司任職，有被上訴
    人提出離職證明可憑（見本院卷第39頁），是被上訴人自93
    年7月26日任職迄93年8月13日發生本件車禍止僅17日，其領
    得薪資有4,406元，則依其比例計算被上訴人月薪為7,775元
    （4,406/17 x30=7,775元，元以下四捨五入）。又被上訴人
    因右側股四頭肌腱斷離、右腳掌第四蹠骨骨折住院，骨折癒
    合約需3至6個月，肌腱修補術後約需六星期長好；因此要很
    正常的工作，約需六個月時間骨癒合，有前揭北醫院函附卷
    可證（見本院卷第61頁）。是被上訴人因車禍受傷既須休養
    六個月始能正常工作，則被上訴人因不能至星巴克公司工作
    六個月所受之損失為46,650元（7,775x6=46,650元)，原審
    僅判准被上訴人請求32,640元，既未逾上開範圍，應予准許
    ，上訴人以被上訴人薪資收入僅4,406元，認原審判准32,64
    0元已超過其薪資而認其賠償過高云云，不足採信。
　(三)非財產上損害賠償：被上訴人主張因本件車禍受傷，肉體及
  　精神受有極大痛苦，請求慰藉金500,000元。查，被上訴人
　　為63年8月出生，教育程度為實踐大學風險管理保險學系學
　  生，平日有打工，因本件車禍臉部受傷縫針，以被上訴人正
    值青春年華，所受心理創傷非輕，且復因車禍造成行動上不
    便，又為治療身體傷害多次往返醫院就診費時費力。而上訴
    人為53年6月出生，教育程度二專畢業，職業為計程車司機
    ，有調查筆錄、照片、學生證、職業登記證可稽（見偵查卷
    16頁、第20頁、原審卷第36頁、第66頁、第65頁）；茲審酌
    上揭被上訴人所受傷勢、兩造身分地位、經濟能力，認原審
    判決被上訴人得請求之非財產上損害120,000元，堪稱合理
    適當。上訴人抗辯原審判准慰撫金額過高云云，非屬可採。
五、上訴人另抗辯稱被上訴人未依規定減速及超速，未注意車前
    狀況，就本件車禍之發生與有過失云云。查，上訴人駕駛計
    程車沿興隆路西向東欲左轉203巷，計程車於車禍後停置於
    距西側路口2.7公尺（車尾）、4.8公尺（車頭），被上訴人
    騎機車沿興隆路東向西直行，車禍後機車停置於計程車南側
    1.5公尺，車後留有煞車痕5.7公尺，有台北市○○○○○道
    路交通事故現場圖可稽（附偵卷第33頁），且計程車於肇事
    後右側車身撞損，機車前車頭撞損，而依照一般公路汽車煞
　　車距離、行車速度對照表（司法行政部62.5.9（62）函刑決
  　字第46號函轉交通部道路交通安全督導會訂5.4交導登（62
    ）字第232號函參照，此表亦適用於機踏車）所示，煞車痕
    5.7公尺，行車速度約在30至35公里之間；而本件事故現場
    時速限制為50公里，亦有道路交通事故調查報告表(一)、補充
    資料表在卷可稽（附於刑事偵查卷第34頁、38頁），是本件
    車禍係被上訴人駕駛計程車未達路口搶先左轉為肇事主因，
    被上訴人騎乘重型機車在自己車道行駛，突遭上訴人駕駛計
    程車搶先左轉，致煞閃不及而被撞及，被上訴人並無過失。
    且本件事故於刑事案件審理時經送台北市車輛行車事故鑑定
    覆議委員會鑑定結果，亦認「依圖示B車（即被上訴人機車
    ）煞車痕長5.7公尺換算時速為34公里，尚難認定其有超速
    行駛之情事…丁○○駕駛551-CN號營小客車：未達路口中心
    處搶先左轉，為肇事主因，甲○○駕駛FUN-879號重機車：
    無肇事因素」，有該覆議意見書在卷可參（附台北地檢署94
    年度偵字第226號卷第9、10頁）。上訴人主張被上訴人於事
    故發生時有超速行駛、未注意車前狀況之疏失云云，不足為
    採；至上訴人提出交通部民意信箱、市府信箱回覆，僅是對
    交通法規疑問之答覆，均無從認定被上訴人有超速之事實，
    自難援引為有利於上訴人之認定，是上訴人辯稱被上訴人與
    有過失云云，並不可採。
六、按保險人依本法規定所為之保險給付，視為被保險人損害賠
    償金額之一部分；被保險人受賠償請求時，得扣除之，強制
    汽車責任保險法第32條定有明文。本件被上訴人因車禍後受
    領強制汽車責任保險金給付26,100元，此經被上訴人自認在
    卷（見本院卷第76頁反面），揆諸前開說明，則於被上訴人
    請求損害賠償時，自應扣除之，茲被上訴人請求上訴人賠償
    之金額，除未上訴醫療費用50元、交通費6,300元、機車損
    害1,693元、眼鏡損害6,300元外，連同前揭看護費36,000元
    、不能工作損失32,640元、非財產上損害120,000元，共計2
    02,983元，經減除強制汽車責任保險金26,100元後為176,88
    3元 (202,983-26,100=176,883)，被上訴人於此請求範內，
    應予准許，逾此範圍請求，不應准許。
七、縱上所述，上訴人應賠償被上訴人之損害賠償數額共計176,
    883元。上訴人抗辯被上訴人請求看護費、不能工作損失、
    慰撫金過高云云，不足採信。則被上訴人依據侵權行為之法
    律關係，請求上訴人給付被上訴人176,883元，及自起訴狀
    繕本送達翌日（即94年9月13日）起至清償日止，按週年利
    率百分之五計算之利息，為有理由，應予准許。逾此範圍之
    其餘請求，則不予准許，應予駁回。原審就超過上開應准許
    部分，為上訴人敗訴之判決，並為假執行之宣告，自有未洽
    。上訴意旨就此部分指摘原判決不當，求予廢棄改判，為有
    理由。至於上開應准許部分，原審判命上訴人給付，並為假
    執行之宣告，核無違誤，上訴意旨，就此部分，仍執陳詞，
    指摘原判決不當，求予廢棄，為無理由，應駁回其上訴。
八、本件事證已明，兩造其餘攻擊防禦方法及未經援用之證據，
    經本院審酌後，核與本件之結論，不生影響，爰不一一贅述
    ，附此敘明。
九、據上論結，本件上訴為一部有理由，一部無理由，依民事訴
    訟法第450條、第449條第1項、第79條但書，判決如主文。
中　　華　　民　　國　　96　　年　　1 　　月　　16　　日
                    民事第十一庭
                        審判長法　官    鄭雅萍
                              法　官    林恩山
                              法　官    蘇芹英
正本係照原本作成。
不得上訴。
中　　華　　民　　國　　96　　年　　1 　　月　　16　　日
　　　　　　　　　　　　　　　書記官    林初枝
